臺灣高等法院刑事判決
109年度上訴字第830號
上  訴  人  
即  被  告  莊學忠



上列上訴人即被告因違反毒品危害防制條例等案件，不服臺灣臺
北地方法院108年度審訴字第1415號，中華民國109年1月20日第
一審判決（起訴案號：臺灣臺北地方檢察署108年度毒偵字第413
5號、108年度偵字第24562號、第26670號），提起上訴，本院判
決如下：
    主  文
上訴駁回。
    事  實
一、莊學忠基於施用第一級毒品海洛因之犯意，於民國108年9月26日凌晨2時許，在臺北市○○區○○街00巷00弄00○0號友人住處，將含有海洛因稀釋後置以針筒內注入血管方式，施用海洛因1次。嗣於同日上午10時30分許，在上址為警另案緝獲，扣得其所有供施用之內含海洛因殘渣而無法析離之注射針筒2支；並於同日上午11時許，經其同意採集其尿液送鑑驗，結果呈嗎啡、可待因陽性反應始查悉上情。
二、案經臺北市政府警察局萬華分局報告臺灣臺北地方檢察署檢
    察官偵查起訴。
    理  由
壹、程序部分：
一、起訴程式之審查：
  ㈠按海洛因係毒品危害防制條例第2條第1項第1款所定之第一級
    毒品，不得非法持有及施用。而犯施用第一級毒品之罪者，
    檢察官應聲請法院裁定，令被告入勒戒處所觀察、勒戒，執
    行後，檢察官依據勒戒處所之陳報，認受觀察、勒戒人無繼
    續施用毒品傾向者，應即釋放，並為不起訴之處分，而觀察
    、勒戒執行完畢釋放後，5年內再犯第10條之罪者，檢察官
    應依法追訴，同條例第10條、第20條、第23條分別定有明定
    。
  ㈡經查，被告前於88年間因施用毒品案件，經臺灣臺北地方法
    院（下稱臺北地院）以88年度毒聲字第366號裁定送觀察、
    勒戒後，認無繼續施用毒品之傾向，於88年5月12日執行完
    畢釋放，並經臺灣臺北地方檢察署檢察官以88年度偵緝字第
    521號為不起訴處分確定。於前開觀察、勒戒執行完畢釋放
    後5年內之89年間，又因施用毒品案件，經同法院以89年度
    毒聲字第635號裁定送觀察、勒戒後，認有繼續施用毒品之
    傾向，經檢察官聲請強制戒治並起訴，經同法院以89年度毒
    聲字第1903號裁定施以強制戒治，嗣經同法院以90年度毒聲
    字第137號裁定停止強制戒治，所餘戒治期間付保護管束，
    而於90年3月16日停止戒治出所，另起訴部分，則經同法院
    以89年度易字第1689號判決判處有期徒刑7月確定等情，有
    本院被告前案紀錄表1份附卷可考。被告前既曾於觀察、勒
    戒執行完畢釋放後5年以內再犯施用毒品之犯行，則被告本
    件施用毒品犯行，縱已在前開觀察、勒戒執行完畢5年後再
    犯，然已不合於毒品危害防制條例第20條第3項所定「5 年
    後再犯」之規定，檢察官依法對其起訴，於法自無不合。
二、證據能力部分：
    按第二審審判，被告經合法傳喚，無正當之理由不到庭者，
    得不待其陳述逕行判決，刑事訴訟法第371條定有明文。而
    刑事訴訟法關於傳聞證據排除法則，原為保障當事人﹙尤其
    被告﹚之反對詰問權所設，如法院已賦予被告聲請調查證據
    及行使反對詰問權之機會，被告無正當理由未到庭陳述，依
    刑事訴訟法第159條之5第2項規定之立法意旨，應認此時已
    符合該條項所定之情形，即應視為被告以外之人於審判外之
    陳述業經被告同意作為證據。
貳、實體部分：
一、被告經傳未到，惟其對於上揭事實，業於警詢、偵查、原審
    準備程序及審理時均坦承不諱（見108年度偵字第26670 號
    卷，下稱第26670號卷，第9至13、139至140頁；108年度偵
    字第24562號案，下稱第24562號卷，第13至15、75至77、13
    9至140頁；原審卷第75、83頁），並有被告於108年9月26日
    上午11時許親自採集之尿液，經送台灣尖端先進生技醫藥股
    份有限公司以以酵素免疫分析法初步檢驗，復以氣相層析質
    譜儀法確認檢驗結果，確呈嗎啡、可待因陽性反應，此有該
    公司於同年10月14日出具之濫用藥物檢驗報告、勘察採證同
    意書、臺北市政府警察局偵辦毒品案件尿液檢體委驗單各1
    紙在卷可證（見第24562號卷第121、45、123頁）。另被告
    為警查獲時扣得之注射針筒2支，經送交通部民用航空局航
    空醫務中心以乙醇沖洗，並以氣相層析質譜儀法檢驗結果，
    檢出含有第一級毒品海洛因成分，此有該中心108 年10月14
    日航藥鑑字第0000000號毒品鑑定書1紙在卷可證（見第2456
    2第127頁），此外，還有自願受搜索同意書、搜索扣押筆錄
    、扣押物品目錄表、扣押物品收據、扣押物照片（見第2456
    2第27至35、39頁）附卷可參，足徵被告前開任意性自白核
    與事實相符，堪以採信。綜上，本案事證明確，被告犯行均
    堪以認定，均應依法論科。
二、論罪理由：
  ㈠按海洛因係毒品危害防制條例第2條第2項第1款所稱之第一級
    毒品，不得非法持有、施用。核被告所為，係犯毒品危害防
    制條例第10條第1項之施用第一級毒品罪。其施用第一級毒
    品前、後持有第一級毒品之低度行為，應為施用之高度行為
    所吸收，不另論罪。
  ㈡被告前因施用毒品案件，經臺北地院以103年度審訴字第693
    號、臺灣新北地方法院104年度訴字第716號、臺北地院以10
    4年度審訴緝字第66號判決判處有期徒刑1年、10月及1年確
    定，嗣經同法院以104年度聲字第3251號裁定應執行有期徒
    刑2年6月確定，甫於107年2月3日執行完畢等情，有本院被
    告前案紀錄表在卷可考，其於徒刑執行完畢後，5年以內故
    意再犯有期徒刑以上之本罪，為累犯，參酌司法院大法官釋
    字第775號解釋意旨，衡以被告前曾多次因施用毒品案件經
    判刑確定，並入監執行，卻仍未能戒慎其行，仍再次為相同
    罪質之犯行，符合累犯者有其特別惡性及對刑罰反應力薄弱
    之立法理由，是認依上開規定加重被告本刑，尚不生行為人
    所受刑罰超過其所應負擔罪責的情形，乃依前揭規定加重其
    刑。
叁、駁回上訴部分：
一、原審以被告罪證明確，適用毒品危害防制條例第10條第1 項、第18條第1項前段，刑法第11條、第47條第1項等規定，並考量被告有累犯情形，審酌被告曾因施用毒品，經執行觀察、勒戒、強制戒治及經法院判決執行之前科紀錄，猶不思戒絕毒癮革除惡習，再為本件施用第一級毒品之犯行，顯未記取教訓，本不宜寬待，惟念及毒品危害防制條例對於施用毒品之被告改以治療、矯治為目的，非重在處罰，係因被告違反本罪實係基於「病患性」行為，其犯罪心態與一般刑事犯罪之本質並不相同，應側重適當之醫學治療及心理矯治為宜，又其行為本質乃屬自殘行為，反社會性之程度較低，且考量被告坦承犯行之犯後態度、犯罪之動機、目的、手段等情，暨被告為國中肄業之教育程度（見原審卷附被告個人戶籍資料完整姓名查詢結果）、工作收入、無扶養人口等家庭經濟生活狀況（見原審卷第83頁）等一切情狀，量處有期徒刑7月。並敘明扣案含殘渣而無法析離之注射針筒2支，經以乙醇沖洗檢驗結果檢出含有第一級毒品海洛因成分，已如前述，又前開檢出之毒品成分與供施用毒品之針筒均難以析離，且無完全析離之實益及必要，應整體視為毒品，依毒品危害防制條例第18條第1 項前段規定，一併宣告沒收銷燬之。另所查扣之手機1支（見原審卷第67至69頁），固係被告以該手機內通訊軟體LINE與他人聯絡購買第一級毒品海洛因之工具，業經被告自陳再卷（見108偵24562卷第76頁），然此與被告本案施用第一級毒品海洛因犯行並無直接關係，並非充為被告本案施用第一級毒品之犯罪所用，爰不予宣告沒收等情，核原審之認事用法，核無不合，量刑及上開不予宣告沒收部分之認定亦屬妥適。
二、被告上訴意旨略以：
　　被告經傳未到，惟其具狀上訴之理由為：被告除本案之外，
    尚有2案均判處6月，現若此案維持7月，被告便不得易科罰
    金，勢必要再入監服刑，請改判6月云云。惟按量刑輕重係
    屬事實審法院得依職權自由裁量之事項，苟已斟酌刑法第57
    條各款所列情狀而未逾越法定刑度，不得遽指為違法（最高
    法院72年度台上字第6696號判決意旨參照）。原審判決既已
    經詳細審酌量刑之一切情狀，予以綜合考量，並在法定刑內
    科處其刑，並說明論罪科刑之各項法律依據，上訴意旨指摘
    原判決不當，為無理由，應予駁回。
肆、被告經本院合法傳喚，無正當理由不到庭，爰不待其陳述，
    逕為一造辯論之判決。　　
據上論斷，應依刑事訴訟法第368條、第371條，判決如主文。
本案經檢察官游忠霖提起公訴，檢察官孫治遠到庭執行職務。
中　　華　　民　　國　　109 　年　　7 　　月　　9 　　日
                  刑事第二十一庭審判長法　官  許宗和
                                      法　官  章曉文
                                      法　官  黃玉婷
以上正本證明與原本無異。
如不服本判決，應於收受送達後20日內向本院提出上訴書狀，其
未敘述上訴之理由者並得於提起上訴後20日內向本院補提理由書
（均須按他造當事人之人數附繕本）「切勿逕送上級法院」。
                                      書記官  傅國軒
中　　華　　民　　國　　109 　年　　7 　　月　　9 　　日
附錄：本案論罪科刑法條全文
毒品危害防制條例第10條
施用第一級毒品者，處6 月以上5 年以下有期徒刑。
施用第二級毒品者，處3 年以下有期徒刑。